臺灣宜蘭地方法院刑事判決　　　　　　　　94年度訴字第98號
　　公　訴　人　臺灣宜蘭地方法院檢察署檢察官
　　被　　　告　乙○○
上列被告因毒品危害防制條例案件，經檢察官提起公訴（九十四
年度毒偵字第一二三號），本院判決如下：
    主  文
乙○○連續施用第一級毒品，處有期徒刑捌月。扣案第一級毒品
海洛因包（驗後合計淨重零點玖貳公克；合計空包裝重零點伍
捌公克）均沒收銷燬之；又連續施用第二級毒品，處有期徒刑伍
月。扣案第二級毒品安非他命貳包（毛重壹點公克）沒收銷燬
之。應執行有期徒刑壹年。扣案第一級毒品海洛因包（驗後合
計淨重零點玖貳公克；合計空包裝重零點伍捌公克）及第二級毒
品安非他命貳包（毛重壹點公克），均沒收銷燬之。
    事  實
一、乙○○前因施用毒品案件，經本院依臺灣宜蘭地方法院檢察
    署檢察官之聲請，裁定送觀察、勒戒後，認無繼續施用毒品
    之傾向，而於民國九十年二月二十五日以九十年度毒偵字第
    一０四號為不起訴處分確定。詎仍不知悛悔，又基於個別施
    用第一級毒品海洛因（下稱海洛因）及第二級毒品安非他命
    （下稱安非他命）抵癮之概括犯意，自九十三年十二月中旬
    某日起至九十四年一月十八日十時許止，連續在其位於宜蘭
    縣羅東鎮○○路六十九之一號住處及宜蘭縣羅東鎮米提汽車
    旅館（下稱米提汽車旅館）等處，連續將海洛因攙入香菸內
    吸用多次；又其另自九十三年十二月中旬某日起至九十四年
    一月十四日、十五日十時許止，亦連續在其前開住處與米提
    汽車旅館等處，將安非他命加入吸食器內燒烤吸用多次。嗣
    先後於九十四年一月十五日十時五十分許及同年月十九日凌
    晨三時五十分許，分別在宜蘭縣宜蘭市○○路四四三號前及
    宜蘭縣羅東鎮○○路與純精路口遭警當場查獲，並共計扣得
    海洛因三包（驗後合計淨重零點九二公克；合計空包裝重零
    點五八公克）及安非他命二包（毛重一點三公克）。
二、案經宜蘭縣警察局宜蘭分局及羅東分局報告臺灣宜蘭地方法
    院檢察署檢察官偵查起訴。
    理  由
一、訊據被告乙○○於本院準備程序及審理期日時，均到庭矢口
    否認有何施用海洛因及安非他命之犯行，辯稱：當時與甲○
    ○同居在宜蘭縣羅東鎮○○路六十九之一號住處，因不知甲
    ○○有將海洛因及安非他命同時攙入香菸內吸食之習慣，始
    在不知情之狀況下，誤抽甲○○已攙入海洛因及安非他命之
    香菸，才於遭警查獲並採尿送驗後，呈嗎啡及安非他命之陽
    性反應等語。然查：
  (一)被告乙○○自前次觀察、勒戒執行完畢出所後，仍持續有施
    用海洛因及安非他命抵癮之事實，迭據其於警詢及偵查中到
    庭供述綦詳。況其更於偵查中明確供陳：其均係將海洛因攙
    入香菸內吸食，期間自九十三年十二月中旬某日起至九十四
    年一月十八日十時許止，施用地點在其位於宜蘭縣羅東鎮○
    ○路六十九之一號住處及米提汽車旅館，平均一星期施用一
    、二次；安非他命則皆以吸食器燒烤吸用，期間自九十三年
    十二月中旬某日起至九十四年一月十四日或十五日之十時許
    止，地點亦僅在其前開住處與米提汽車旅館，約五日施用一
    次等語翔實，經核均與其前後二次遭警查獲後，採尿送慈濟
    大學醫學院濫用藥物檢驗中心檢驗後所呈之嗎啡及安非他命
    陽性反應結果契合一致，足徵其於警詢及偵查中坦承施用海
    洛因及安非他命之詳細自白內容，確與真實相符而可採憑。
  (二)證人甲○○於本院交互詰問程序中到庭結證：其係將海洛因
    攙入香菸內吸食，安非他命則係用吸食器燒烤吸用，偶而將
    安非他命攙入香菸內吸用，但被查獲時，香菸內均僅攙有海
    洛因而無安非他命；乙○○當時與其同居，並不知其有施用
    毒品之習慣，才誤吸其業已攙有海洛因或安非他命之香菸等
    語，經核已與被告乙○○所辯：其係誤用證人甲○○已同時
    攙有海洛因及安非他命之香菸等語，有所出入。另再細觀證
    人甲○○所證：其係先將菸絲取出攙入海洛因或安非他命後
    ，再裝回菸絲並將攙有海洛因或安非他命之香菸置於最外層
    ，但並未特別之標示等語，再衡諸一般日常生活之經驗法則
    ，即可推知證人甲○○所攙有海洛因或安非他命之香菸，因
    其中菸絲業已取出部分，故該支香菸內因菸絲較為鬆散，整
    體之結實程度要與未經取出菸絲並攙有海洛因或安非他命之
    香菸顯然不同且明確可辨。換言之，是否經證人甲○○自行
    加工取出菸絲後攙入海洛因或安非他命之香菸，當可自該支
    香菸之外觀形狀明確辨知，被告乙○○仍「誤抽」證人甲○
    ○業已攙有海洛因或安非他命之香菸，機率實甚低微。況被
    告乙○○亦到庭自承：其抽甲○○之香菸後，即有頭痛感覺
    等語，益徵被告確能分辨一般香菸與證人甲○○之香菸間，
    兩者抽食後之感覺顯有不同。是既被告已在抽用甲○○之香
    菸後出現頭痛之不適感覺，不僅未曾對此詢問證人甲○○，
    反一再抽用證人甲○○之香菸？更在其二次遭警查獲後所採
    集之尿液，均呈嗎啡與安非他命陽性反應？準上以觀，證人
    甲○○攙入海洛因或安非他命之香菸，不啻自外觀形狀或抽
    食感覺，皆顯與一般正常香菸炯然迴異，被告確仍一再誤抽
    ，實已嚴重背離常情常理，其所辯各語洵屬飾罪避責之語，
    咸無可採。
  (三)按海洛因經注射進入人體後，約百分之八十於二十四小時內
    自尿中排出；一般而言，尿液中能否驗出嗎啡陽性反應，應
    與其投與量、投與途徑、採尿時間、個人體質及檢驗方法之
    靈敏度有關，然其代謝物嗎啡之平均可驗出時限約為二十六
    小時等情，業經行政院衛生署藥物食品檢驗局八十一年九月
    八日（八一）藥檢壹字第八一一四八八五號函示明確。次按
    ，安非他命經口服投與後，約百分之七十於二十四小時內自
    尿液中排出，約百分之九十於九十六小時內自尿中排出，安
    非他命之檢出與其投與方式、投與量、個人體質、採尿時間
    與檢驗儀器精密度等諸多因素有關，最長可能不會超過四日
    等情，亦經行政院衛生署藥物食品檢驗局八十一年二月八日
    （八一）藥檢壹字第一一五六號函示綦詳。末按，目前常用
    之毒品篩檢方式包括酵素免疫分析法，薄層色層分析法及放
    射免疫分析法，在文獻上，雖亦有藥品或食物因交叉反應而
    在尿液測試中產生偽陽性反應，因此篩檢結果必須進一步確
    認，而目前最常使用之確認方式則係「氣相層析質譜儀分析
    法」，在良好操作條件下，以此法作藥物及其代謝產物之定
    性及定量分析，幾無偽陽性反應產生，已據行政院國軍退除
    役官兵輔導委員會臺北榮民總醫院八十三年四月七日（八三
    ）北總內字第０三０五九號函示在卷。從而，被告乙○○先
    後二次為警查獲後採集之尿液，既均經慈濟大學醫學院濫用
    藥物檢驗中心以氣相層析質譜儀分析法」檢驗與確認後，皆
    仍呈嗎啡及安非他命陽性反應，當足認定其於偵查中針對施
    用海洛因及安非他命之期間所為之自白均非虛言，確與真實
    相符，殆無疑義。此外，被告乙○○前因施用毒品案件，經
    本院依臺灣宜蘭地方法院檢察署檢察官之聲請，裁定送觀察
    、勒戒後，認無繼續施用毒品之傾向，而於九十年二月二十
    五日以九十年度毒偵字第一０四號為不起訴處分確定之事實
    ，亦有上開不起訴處分書及臺灣高等法院被告全國前案紀錄
    表各一份在卷足考。綜前各情，本件事證洵臻明確，被告犯
    行咸堪認定，均應依法論科。
二、核被告乙○○之所為，係犯毒品危害防制條例第十條第一項
    、第二項之施用第一級、第二級毒品罪。其施用前持有海洛
    因及安非他命之低度行為，均已為其施用之高度行為所吸收
    ，皆不另論罪。又其先後多次個別施用海洛因及安非他命抵
    癮之犯行，均係時間緊接，方法相同且各觸犯構成要件相同
    之罪，顯皆係基於概括犯意反覆為之，各應依刑法第五十六
    條連續犯之規定予以加重其刑。另其所犯連續施用第一級毒
    品及連續施用第二級毒品之二罪間，因犯意各別，罪名不同
    ，應分論併罰之。審酌被告歷經觀察、勒戒之戒斷程序後，
    猶未能確實戒除毒害，仍有施用毒品抵癮之行為，顯見其已
    難憑己力戒斷毒癮而有對之科以較長刑期助其戒斷之必要，
    且其屢屢飾詞卸罪，本應重罰；然念其到庭態度尚佳，及參
    酌其犯罪動機、目的、手段、素行及造成社會整體潛在侵害
    等一切情狀，爰酌情各量處如主文所示之刑，並定其應執行
    刑，以資警懲。
三、扣案疑似海洛因之白色粉末三包，經送法務部調查局鑑定後
    ，確均含第一級毒品海洛因之事實，有該局出具之九十四年
    二月二十四日調科壹字第三００００一二三八號、調科壹字
    第三００００一二四三號鑑定通知書二份存卷可考。另依被
    告乙○○於九十四年一月十八日凌晨三時五十分許遭警查獲
    後採尿送鑑所呈之安非他命陽性反應，再佐以其於偵查中自
    承係於九十四年一月十四日、十五日最後一次施用安非他命
    之時間，及約五日施用一次安非他命等自白，即足認定扣案
    疑似安非他命之結晶體，應屬第二級毒品安非他命無誤。總
    上均徵扣案如主文所示之物，確分屬海洛因及安非他命無訛
    ，均應依毒品危害防制條例第十八條第一項前段之規定，併
    予諭知沒收銷燬之，特此敘明。
據上論斷，應依刑事訴訟法第二百九十九條第一項前段，毒品危
害防制條例第十條第一項、第二項、第十八條第一項前段，刑法
第十一條前段、第五十六條、第五十一條第五款，判決如主文。
本案經檢察官賴慶祥到庭執行職務
中　　華　　民　　國　　94　　年　　9 　　月　　30　　日
                  臺灣宜蘭地方法院刑事第三庭
                      審判長法  官  黃  永  勝
                            法  官  林  楨  森
                            法  官  陳  嘉  年
以上正本證明與原本無異。
如不服本判決，應於判決送達後10日內，向本院提出上訴狀（應
附繕本）。
                            書記官　詹  玉  惠
中　　華　　民　　國　　94　　年　　10 　　月　　4　　日
附錄本案論罪科刑法條全文
毒品危害防制條例第十條第一項、第二項
施用第一級毒品者，處六月以上五年以下有期徒刑。
施用第二級毒品者，處三年以下有期徒刑。
